【裁判字號】    94,簡,1029
【裁判日期】    950710
【裁判案由】    地價稅
【裁判全文】
臺北高等行政法院判決
                                     94年度簡字第01029號
原      告  甲○○○
訴訟代理人  丁○○
被      告  桃園縣政府稅捐稽徵處
代  表  人  乙○○ (處長)
訴訟代理人  丙○○
上列當事人間因地價稅事件，原告不服桃園縣政府中華民國94年
11月3 日府法訴字第0940245441號訴願決定，提起行政訴訟。本
院判決如下：
    主  文
原告之訴駁回。
訴訟費用由原告負擔。
    事  實
一、事實概要：
    緣原告因逾期未繳納民國（下同）93年地價稅，被告遂依稅
    捐稽徵法第20條規定加徵滯納金新台幣（下同）49,591元，
    並移送法務部行政執行署桃園行政執行處強制執行。原告於
    94年7 月8 日以系爭繳款書因其應受送達處所管理委員會雇
    用大樓管理人員簽收後不慎遺失為由，向被告機關申請註銷
    滯納金49,591元，經被告中壢分處以94年7 月13日桃稅壢參
    字第0940016913號否准其所請，原告不服，提起訴願遭決定
    駁回，遂提起本件行政訴訟。
二、兩造聲明：
    (一)原告聲明求為判決：1.訴願及復查決定暨原處分均撤銷。
                        2.訴訟費用由被告負擔。
    (二)被告聲明求為判決：1.駁回原告之訴。
                        2.訴訟費用由原告負擔。
三、兩造之爭點：被告機關否准原告註銷系爭滯納金49,591元之
    申請，是否適法？
    (一)原告主張之理由：
      1.被告未合法送達繳納稅捐之文書
        (1)「繳納稅捐之文書，稅捐稽徵機關，應於該文書所載
          開始繳納稅捐日期前送達。」「主管稽徵機關於查定
          納稅義務人每期應納地價稅額後，應填發地價稅稅單
          ，分送納稅義務人或代繳義務人，並將繳納期限、罰
          則、收款公庫名稱地點、稅額計算方法等公告週知」
          ，分別為行為時稅捐稽徵法第18條第 4項及土地稅法
          第43條所明定。另「送達，於應受送達人之住居所、
          事務所或營業所為之…。」「於應送達處所不獲會晤
          應受送達人時，得將文書付與有辨別事理能力之同居
          人、受僱人或應送達處所之接收郵件人員…。」分別
          為行為時行政程序法第72條及第73條所規定。本案綜
          觀稅捐機關暨受理訴願機關所為決定意旨，概以所發
          繳款書業已送達原告戶籍地，並經該地大樓管理員簽
          收，而依行政程序法第68條第 5項規定，「郵政機關
          之送達，準用依民事訴訟法施行法第 3條訂定之郵政
          機關送達訴訟文書實施辦法。」進而援引郵政機關送
          達訴訟文書實施辦法第 8條（應為郵務機構送達訴訟
          文書實施辦法第 7條之誤植，以下簡稱送達辦法），
          認為「公寓大廈之居住人為應受送達人時，郵務機構
          送達人得將訴訟文書付與送達處所內接收郵件人員。
          」惟依民法第20條規定，「依一定事實，足認以久住
          之意思，住於一定之地域者，即為設定其住所於該地
          。」
        (2)本案原告自78年起即居住於台北市○○區○○里 ○鄰
          ○○路21巷5號（證2，陽明里辦公室出具之說明書）
          ，其住所顯非被告機關繳款書送達地點，被告機關既
          未依行政程序法第72條規定將繳款書送達原告住居所
          ，自未完成繳款文書之合法送達，更無送達辦法第 7
          條之適用。
      2.原告於本案無故意或過失，不應科以行政罰
        (1)依大法官第 275號解釋，「人民違反法律上之義務而
          應受行政罰之行為，法律無特別規定時，雖不以出於
          故意為必要，仍須以過失為其責任條件。」
        (2)被告機關既未合法送達繳款書，未完成稅捐稽徵應踐
          履之程序，自不能於俟後以原告未於繳款期限內繳納
          稅捐，而科以滯納金之行政罰，原告漏未繳交地價稅
          ，肇因於未接獲繳款書，並又因大樓管理員遺失繳款
          書，致被告機關亦未得知繳款書未合法送達之事實。
          本案原告既無故意或過失，被告機關課以行政罰，違
          反大法官第275號解釋之意旨。
    (二)被告主張之理由：
      1.「為稽徵稅捐所發之各種文書，得向納稅義務人之代理
        人、代表人、經理人或管理人以為送達，…」、「依稅
        法規定逾期繳納稅捐應加徵滯納金者，每逾 2日按滯納
        數額加徵百分之 1滯納金；逾30日仍未繳納者，移送法
        院強制執行。」、「書面之行政處分自送達相對人及已
        知之利害關係人起…依送達…之內容對其發生效力。」
        分別為稅捐稽徵法第19條第 l項、第20條及行政程序法
        第110條第1項所明定；另「機關、學校、工廠、商場、
        事務所、營業所或其他公私團體內之員工、或居住人為
        應受送達人時，郵政機關送達人得將文書付與上列送達
        處所內接收郵件人員。前項規定之接收郵件人員，視為
        民事訴訟法第 137條規定之同居人或受僱人。」、「民
        事訴訟法第 137條規定之…『受僱人』係指被僱服日常
        勞務有繼續性質者而言，…」分別為郵政機關送達訴訟
        文書實施辦法第8條及第11條所明定。
      2.按稅捐稽徵法第19條第 1項及郵政機關送達訴訟文書實
        施辦法第 8條規定：「為稽徵稅捐所發之各種文書，得
        向納稅義務人之代理人、代表人、經理人或管理人以為
        送達，…」、「機關、學校、工廠、商場、事務所、營
        業所或其他公私團體內之員工、或居住人為應受送達人
        時，郵政機關送達人得將文書付與上列送達處所內接收
        郵件人員。前項規定之接收郵件人員，視為民事訴訟法
        第137條規定之同居人或受僱人。」，暨法務部92年7月
        10日法律字第0920026106號函釋：「…不論同居人、受
        雇人或接收郵件人員是否將文書交付本人，均自交付與
        同居人、受雇人或接收郵件人員（例如大樓管理員）時
        發生送達效力。」意旨，查原告之戶籍地址係設籍於台
        北市○○區○○路 2段44巷2-1號2樓，本案系爭93年地
        價稅繳款書，被告以掛號郵遞方式交由郵政機關送達，
        業經郵政機關於93年10月19日向原告之戶籍地址送達在
        案，且該送達郵件除經大廈管理委員會蓋有章戳外，並
        由其管理員林俊助簽名代收在案，此有被告94年 8月29
        日列印之戶政連線戶籍資料及掛號郵件收件回執影本附
        案可稽，亦為原告所不爭，是被告已按上揭法令規定為
        系爭繳款書之送達，並無原告所稱未依行政程序法第72
        條規定將系爭繳款書送達於應受送達人之住居所，未完
        成稅捐稽徵應踐履程序之情事，是原告主張不足採憑。
      3.復依稅捐稽徵法第19條第 1項及郵政機關送達訴訟文書
        實施辦法第 8、11條規定，大廈管理委員會之管理員係
        住戶全體所僱用，即與民事訴訟法第 137條規定之受僱
        人相當，按行政程序法第110條第1項規定，系爭93年地
        價稅繳款書於93年10月19日業已發生送達效力，本案系
        爭93年地價稅繳款書既已發生送達效力，惟原告於該繳
        納期限（自93年11月 l日至93年11月30日止）後，逾30
        日仍未繳納，被告依稅捐稽徵法第20條規定，加徵滯納
        金49,591（本稅33,0612元x30日/2x1%=滯納金49,591元
        ），並移送行政執行處強制執行，依法有據，故被告否
        准所請，亦無不合，是原告主張，核不足採。
      4.綜上論結，原告之訴應認為無理由，請予駁回，以維稅
        政。
    理  由
一、本件被告機關否准原告申請註銷滯納金49,591元，核其爭訟
    標的數額在20萬元以下（司法院曾依行政訴訟法第219條第2
    項之規定，將行政訴訟法第229條第1項之簡易案件金額提高
    為20萬元，並自93年1月1日起施行），應依簡易訴訟程序進
    行之，先予明。
二、按土地稅法第3條第1項規定：「地價稅或田賦之納稅義務人
    如左：1、土地所有權人。…」又「為稽徵稅捐所發之各種
    文書，得向納稅義務人之代理人、代表人、經理人或管理人
    以為送達，…」、「依稅法規定逾期繳納稅捐應加徵滯納金
    者，每逾2日按滯納數額加徵百分之1滯納金；逾30日仍未繳
    納者，移送法院強制執行。」、「書面之行政處分自送達相
    對人及已知之利害關係人起…依送達…之內容對其發生效力
    。」分別為稅捐稽徵法第19條第l項、第20條及行政程序法
    第110條第1項所明定；又「送達，於應受送達人之住居所、
    事務所或營業所為之…。」「於應送達處所不獲會晤應受送
    達人時，得將文書付與有辨別事理能力之同居人、受僱人或
    應送達處所之接收郵件人員…。」分別為行政程序法第72條
    及第73條所規定；另「機關、學校、工廠、商場、事務所、
    營業所或其他公私團體內之員工、或居住人為應受送達人時
    ，郵政機關送達人得將文書付與上列送達處所內接收郵件人
    員。前項規定之接收郵件人員，視為民事訴訟法第137 條規
    定之同居人或受僱人。」、「民事訴訟法第137條規定之…
    『受僱人』係指被僱服日常勞務有繼續性質者而言，…」亦
    分別為郵政機關送達訴訟文書實施辦法第8條及第11條所規
    定。
三、本件原告因逾期未繳納93年地價稅，被告遂依稅捐稽徵法第
    20條規定加徵滯納金49,591元，並移送法務部行政執行署桃
    園行政執行處強制執行。原告於94年7月8日以系爭繳款書因
    其應受送達處所管理委員會雇用大樓管理人員簽收後不慎遺
    失為由，向被告機關申請註銷滯納金49,591元，業經被告中
    壢分處以94年7月13日桃稅壢參字第0940016913號否准其所
    請，原告不服，提起訴願遭決定駁回，循序起訴意旨略以：
    原告自78年起即居住於台北市○○區○○里○鄰○○路21巷5
    號，有陽明里辦公室出具之說明書可稽，其住所顯非被告機
    關繳款書送達地點，被告機關既未依行政程序法第72條規定
    將繳款書送達原告住居所，自未完成繳款文書之合法送達，
    更無送達辦法第7 條之適用；又原告漏未繳交地價稅，肇因
    於未接獲繳款書，並又因大樓管理員遺失繳款書，原告並無
    故意或過失，被告機關課以行政罰，違反大法官第275 號解
    釋之意旨云云。
四、依上揭稅捐稽徵法第19條第1項及郵政機關送達訴訟文書實
    施辦法第8條規定，為稽徵稅捐所發之各種文書，得向納稅
    義務人之代理人、代表人、經理人或管理人以為送達；機關
    、學校、工廠、商場、事務所、營業所或其他公私團體內之
    員工、或居住人為應受送達人時，郵政機關送達人得將文書
    付與上列送達處所內接收郵件人員，該接收郵件人員，視為
    民事訴訟法第137條規定之同居人或受僱人。則不論同居人
    、受雇人或接收郵件人員於是否將文書交付本人，均自交付
    與同居人、受雇人或接收郵件人員（例如大樓管理員）時發
    生送達效力。查原告之戶籍地址係設籍於台北市○○區○○
    路2段44巷2-1號2樓，系爭93年地價稅繳款書，則由被告以
    掛號郵遞方式向原告之上揭戶籍地址送達，且該送達郵件除
    經大廈管理委員會蓋有章戳外，並由其管理員林俊助簽名代
    收在案，此有被告94年8 月29日列印之戶政連線戶籍資料及
    掛號郵件收件回執影本附卷可稽，亦為原告所不爭，自堪認
    定。
五、原告雖主張上揭送達之設籍地台北市○○區○○路2段44巷
    2-1號2樓，並非其住居所，並主張伊自78年起即居住於台北
    市○○區○○里○鄰○○路21巷5號，並提出陽明里辦公室出
    具之說明書為證；惟查，經本院依職權函請台北市政府警察
    局士林分局查明原告是否自90年起即居住於台北市○○區○
    ○里○ 鄰○○路21巷5 號，據覆：「本分局派員至台北市○
    ○區○○里○ 鄰○○路21巷5 號查訪，據現住人林火樹告以
    ：『甲○○○現住台北市○○區○○路54號，從未居住於此
    。」有台北市政府警察局士林分局0000000000900 號函及戶
    卡片附本院卷可稽；是原告上揭主張，容非可採。其訴訟中
    提出台北市○○區○○路2 段44巷2-1 號2 樓之水費繳納證
    明，尚不足證明於原繳款書送達時，該址並非其應送達處所
    。
六、復按「人民違反法律上之義務而應受行政罰之行為，法律無
    特別規定時，雖不以出於故意為必要，仍須以過失為其責任
    條件。但應受行政罰之行為，僅須違反禁止規定或作為義務
    ，而不以發生損害或危險為其要件者，推定為有過失，於行
    為人不能舉證證明自己無過失時，即應受處罰。」司法院釋
    字第275號解釋甚明。系爭93年地價稅繳款書既已發生送達
    效力，惟原告於該繳納期限（自93年11月l日至93年11月30
    日止）後，逾30日仍未繳納，被告依稅捐稽徵法第20 條規
    定，加徵滯納金49,591（本稅33,0612元x30日/2x1%=滯納金
    49,591元），並移送行政執行處強制執行，依法有據，故被
    告否准所請，亦無不合，是原告主張，核不足採。
七、綜上所述，原告起訴論旨，並非可採；被告機關否准原告註
    銷系爭滯納金49,591元之申請，並無違誤，訴願決定遞予以
    維持，亦無不合；原告訴請撤銷，為無理由，應予駁回。又
    本件係適用簡易訴訟程序，爰不經言詞辯論逕為判決。
據上論結，本件原告之訴為無理由，爰依行政訴訟法第233條第1
項、第98條第3項前段，判決如主文。
中    華    民    國    95    年    7    月    10     日
                    第六庭法  官  許瑞助
上為正本係照原本作成。
本件以訴訟事件所涉及之法律見解具有原則性者為限，始得於本
判決送達後20日內向本院提出上訴狀並表明上訴理由，如已於本
判決宣示後送達前提起上訴者，應於判決送達後20日內補具上訴
理由（均按他造人數附繕本），且經最高行政法院許可後方得上
訴。
中    華    民    國    95    年    7    月    10     日
                          書記官  吳芳靜


司法院資訊處製作；財團法人民間司法改革基金會備份。
